臺灣花蓮地方法院刑事判決　　　　　　　　　　　　　九十三年度簡上字第五三號
　　公　訴　人　台灣花蓮地方法院檢察署檢察官
　　上　訴　人
　　即　被　告　丁○○
右列被告因竊盜案件，不服本院花蓮簡易庭中華民國九十三年一月十四日九十二年度
花簡字第三八五號第一審判決（聲請簡易判決處刑案號：臺灣花蓮地方法院檢察署九
十二年度偵字第一四六二號），提起上訴，本院認為有刑事訴訟法第四百五十一條之
一第四項但書之情形，改依通常程序為第一審判決如左：
    主  文
原判決撤銷。
丁○○無罪。
    理  由
一、聲請簡易判決處刑意旨略以：被告丁○○意圖為自己不法之所有，於民國九十一
    年九月二十七日十七時許，在花蓮縣吉安鄉○里村○○○街一七一號前，竊取丙○○所有車牌號碼ＴＰＴ—一五０號機車一部。因認被告丁○○涉犯刑法第三百
    二十條第一項竊盜罪嫌。
二、按犯罪事實應依證據認定之，無證據不得認定犯罪事實；又不能證明被告犯罪者
    ，應諭知無罪之判決，刑事訴訟法第一百五十四條第二項、第三百零一條第一項
    分別定有明文。又事實之認定，應憑證據，如未能發現相當證據，或證據不足以
    證明，自不能以推測或擬制之方法，為裁判基礎，最高法院四十年台上字第八六
    號判例可資參照。
三、公訴人認被告即上訴人丁○○涉有上開罪嫌，無非係以被害人丙○○、證人辜忠
    正、李美花於警詢時及證人甲○○於警詢及偵訊中之證述、扣案鑰匙一把、車牌
    號碼ＴＰＴ—一五０失竊機車資料影本及贓證物品認領保管收據各一紙為證據。
    訊據被告堅決否認有上述竊盜犯行，辯稱：伊與證人甲○○同至某住處打掃，見
    該車牌號碼ＴＰＴ—一五０號機車停於屋外騎樓，伊吩咐甲○○將機車暫牽到旁
    邊空地置放後，即至樓上打掃，由甲○○打掃樓下，嗣後卻在甲○○家中見到該
    機車，方知甲○○偷竊上開機車，伊並沒有偷竊機車等語。經查：
（一）被害人丙○○為車牌號碼ＴＰＴ—一五０號機車之所有權人，其並於警詢中陳
      明機車失竊與報案之經過；另卷附贓證物品認領保管收據及失竊機車資料影本
      各一紙，亦顯示車牌號碼ＴＰＴ—一五０機車確曾被竊之事實，惟前開證據僅
      足證明公訴人所指前揭機車失竊之情形為真，均無法據以認定被告即為竊取該
      機車之人。
（二）證人辜忠正、李美花於九十一年十二月七日，向證人甲○○借用上開失竊機車
      ，於同日九時三十分許，為警於花蓮縣進豐街與明智街口查獲，並扣得機車鑰
      匙一把等情，業據證人辜忠正、李美花於警詢中證述明確，並有鑰匙一把扣案
      可佐，然依證人辜忠正、李美花前開之證詞及扣案鑰匙一把等證據，亦僅能證
      明其取得機車之來源為證人甲○○，尚不能據此推論，該機車為被告竊取後交
      付與證人甲○○，是亦無法據其證詞認定被告確有竊盜犯行。
（三）證人甲○○（所涉收受贓物罪，業經本院簡易庭判處拘役三十日，如易科罰金
      以三百元折算一日確定）屢經本院傳喚及拘提均未到庭，其雖於警詢中證稱：
      被告於九十一年十月初將機車騎至伊之住處，請伊將機車賣掉等語，惟其復於
      警詢中證稱：被告要求伊自行至鑰匙店打一支鑰匙等語，則被告既騎乘該機車
      至證人甲○○之住處要求代賣，必會將機車鑰匙交付證人甲○○，並無自己保
      留鑰匙，要求甲○○另行打造一把鑰匙之必要，可知證人甲○○前揭證詞，已
      與事理不符，況證人甲○○又於偵訊中證稱：係被告要將機車賣伊，伊不敢買
；伊所持有之機車鑰匙係被告所交付等語，證人甲○○對於被告將機車交付與
      之目的究為買賣或請其代賣及該機車鑰匙是否為被告所交付等情，顯然前後矛
      盾而有瑕疵。又證人甲○○經常騎乘使用上開失竊機車，並多次借予證人辜忠
      正、李美花使用一情，業據證人辜忠正、李美花於警詢中證述明確，是若證人
      甲○○之前開證詞為真實，則被告於九十一年十月初交付該機車，迄警方於同
      年十二月七日查獲該機車止，已逾二月時間，被告豈會同意未取得任何機車買
      賣代價，任由證人甲○○使用該機車？益證證人甲○○所述應係為推卸自己犯
      行所為之證詞，尚難採信，自不得僅以證人甲○○之證詞，認定被告有何竊盜
      犯行。
（四）被告雖於警詢中自承：伊當時在附近打掃，以為那台機車是沒有人要的，所以
      才將機車牽走，並託證人甲○○將機車當作廢鐵賣掉等語。然被告於本院準備
      程序中辯稱並未於警詢時說過這樣的話，公訴人並於本院準備程序中捨棄援引
      被告警詢中供述為證據，故本院自不得以被告前揭警詢時之供述為被告不利認
      定之證據，併此敘明。
四、綜合上述，被害人丙○○所有之車牌號碼ＴＰＴ—一五０號機車雖然確實失竊，
    惟公訴人所提出之證據，均無以佐證該機車確實為被告所竊取，要難認被告有何
    竊盜之行為。此外復查無其他證據證明被告確實有公訴人所指之竊盜犯行，不能
    證明被告犯罪，依法應諭知無罪之判決。原審就被告被訴竊盜罪予以論罪科刑，
    自非允洽，被告上訴否認犯罪，指摘原判決不當，核有理由，應由本院將原判決
    撤銷，改諭知被告無罪之判決。
五、按第二審之地方法院合議庭受理簡易判決上訴案件，應依通常程序審理，其認案
    件有刑事訴訟法第四百五十二條所規定，具有同法第四百五十一條之一第四項但
    書所列各款情形之一者，應撤銷原判決，逕依通常程序為第一審判決，法院辦理
    刑事訴訟簡易程序案件應行注意事項第十四條定有明文。而本案經審理結果認為
    應諭知被告無罪之判決，核屬刑事訴訟法第四百五十一條之一第四項但書第三款
    規定之情形，依上開規定，即應依通常程序為第一審判決，附此敘明。
據上論斷，應依刑事訴訟法第四百五十二條、第四百五十五條之一第三項、第三百六
十九條第一項前段、第三百六十四條、第三百零一條第一項，判決如主文。
本案經檢察官乙○○到庭執行職務
中      華       民      國     九十三      年     七     月    二十  日
                                臺灣花蓮地方法院刑事第二庭
                                    審判長法官  林  碧  玲
                                    法      官  陳  世  博
                                    法      官  俞  秀  美
右正本證明與原本無異。
如對本判決不服，應於送達後十日內，向本院提出上訴狀。（應抄附繕本）告訴人或
被害人如對於本判決不服者，應具備理由請求檢察官上訴，其上訴期間之計算係以檢
察官收受判決正本之日期為準。
                                    法院書記官
中      華       民      國     九十三      年     七     月    二十一  日
